臺灣宜蘭地方法院刑事判決　　　　　　　　　　　　　　九十年度訴字第二四七號
　　公　訴　人　臺灣宜蘭地方法院檢察署檢察官
　　被　　　告　丙○○
　　　　　　　　丁○○
　　　　　　　　乙○○
　　　　　　　　己○○
　　　　　　　　甲○○
　　右五人共同
　　選任辯護人　余鑑昌
右列被告等因妨害自由案件，經檢察官提起公訴（九十年度偵字第八五０號），本院
判決如左：
    主  文
丙○○、丁○○、乙○○、己○○、甲○○共同以非法方法剝奪人之行動自由，各處
有期徒刑肆月，如易科罰金，均以佰元折算壹日。
    事  實
一、丙○○與庚○○均為宜蘭縣羅東鎮「富豪酒店」之服務生，兩人於民國九十年二
    月十五日在酒店因故發生口角，丙○○之弟丁○○及其友人乙○○、己○○、甲○○於得知此事後甚感不滿，遂與丙○○共同基於剝奪人之行動自由之犯意聯絡
    ，於同月十六日凌晨二時許，分由己○○、甲○○乘坐乙○○所駕駛車號ＡＥ－
    二二九五號之自用小客車，赴庚○○下班必經之宜蘭縣五結鄉○○路十九之一號
    某奇木店前守候，嗣庚○○騎乘機車途經該處，己○○、乙○○令庚○○上車，
    丁○○並下車強拉庚○○上車，乙○○並聯絡丙○○相約前往宜蘭縣冬山河附近
    之「佳樂牛排館」前，丙○○隨即駕駛車號Ｔ九－二二五五號自用小客車至該處
    會合，惟因庚○○與丙○○高聲爭吵並互毆（傷害部分業由庚○○於偵查中撤回
    告訴），丙○○、丁○○、乙○○、己○○、甲○○五人續將庚○○載往宜蘭縣
    利澤工業區某處，要求庚○○與丙○○談判，其他人則在旁，致庚○○不敢離去
    ，以此非法方法剝奪庚○○之行動自由。嗣同日凌晨二時四十分許始將庚○○載
    回宜蘭縣五結鄉○○路十九之一號之該奇木店前，前後計剝奪庚○○之行動自由
    約達四十分許。
二、案經庚○○訴由宜蘭縣警察局羅東分局報請臺灣宜蘭地方法院檢察署檢察官偵查
    起訴。
    理  由
一、訊據被告丙○○、丁○○、乙○○、己○○、甲○○均矢口否認有妨害自由犯行
    ，被告丁○○辯稱：與乙○○、己○○、甲○○係在路上巧遇庚○○，告訴他不
    要出手打丙○○，因為大家都認識所以他自願上車，因庚○○在佳樂牛排店聲音
    暴躁，所以開到利澤工業區云云；被告乙○○辯稱：我們去冬山河附近之佳樂牛
    排店係因想當和事佬，讓丙○○與庚○○兩人談談，因為他們兩人說話越來越大
    聲並打起來，怕吵到別人，便到利澤工業區云云；被告甲○○辯稱：當晚本為慶
    祝我去當兵，但得知庚○○與丙○○糾紛後，就沒有心情慶祝，要回去路上遇到
    庚○○，乙○○、己○○請她上車，我們只是要蔡、李二人和解而已，我不知為
    何會發生衝突云云；被告己○○辯稱：庚○○所以會上車係因乙○○有談及與丙○○之糾紛事，他便上車，嗣到工業區是為了讓兩人談一談云云；被告丙○○則
    辯稱：當日乙○○打電話告訴我說他有遇到庚○○，然後我就去冬山河附近會合
    當時我們只是講話而已，在利澤工業區時，有互相拉扯，其他人則在車上抽菸，
    事後就送庚○○回五結鄉○○路之奇木店了云云。惟查：
  (一)被告丁○○、乙○○、己○○、甲○○四人確有於右揭時、地以上開方法強押庚○○上車，令與丙○○至冬山河附近之佳樂牛排店前談判、嗣後復與被告丙○○
    強載庚○○至利澤工業區之情，業據被害人庚○○於警訊、偵查及本院審理時指
    訴無誤，核與證人即庚○○之母辛○○○於警訊中證稱：伊於二月十六日凌晨三
    時左右接到女兒電話說下班後途中在五結鄉○○路被人載走等語、證人即接獲被
    害人報案之警員戊○○於偵查中及本院審理時、警員許維棟於偵查中證稱：庚○○報案說，當時人在五結鄉○○路奇木店前，遭人毆打並被押上車等語，並有被
    害人所提出之羅東博愛醫院診斷書附卷可證，足徵被告丁○○、乙○○、己○○
    、甲○○確有以強押之手段迫使被害人庚○○上車並載至他處之事實，被告丙○○辯稱當時只是講話而已、其他被告四人辯稱並無以強押手段云云，尚不足採。
  (二)被告丁○○於警訊中亦明白供述稱：我向該名女子（指被害人）說請上車，他有
    點懷疑，他認識我們有點不願意上車，於是我就拉他上車等語（偵查卷第五頁背
    面）。被告乙○○供述稱：我們在五結奇木店遇到庚○○，丁○○就下去拉她上
    車，我開到牛排館後，丙○○開車來，丙○○上我車，他車換己○○開，他們二
    人在利澤工業區下車即發生爭執打架等語（偵查卷第五十九頁正、背面），益徵
    被害人指訴渠等有以強押之方式迫其上車，並載至利澤工業區等語，洵與事實相
    符，應可採信。再衡以，被告丁○○、乙○○、己○○、甲○○四人在得知庚○○與丙○○糾紛後，沒有心情聚會情形下，前去與庚○○碰面，常情下應非僅偶
    遇後充作和事佬而已，而係前去找庚○○興師問罪之可能性更大；且在眾多人數
    環立所形成威嚇之勢，已致庚○○產生心理壓力，渠等強押被害人上車後，載其
    至所謂和解地點：即冬山河附近之佳樂牛排店前、利澤工業區平時凌晨時均是較
    少有人出入之處，顯有使庚○○順從被告等之意思同行，並於該處使被害人不敢
    離去之意，被告等五人委有以上開非法方法剝奪被害人之行動自由犯行甚明。
  (三)關於被害人庚○○指訴被告等五人持槍、活動扳手、三角叉等物強押，並在車上
    說要拿出二百五十萬元，否則要將其打死等語，嗣於利澤工業區並遭共同毆打等
    情，惟本件承辦警員於案發後之同年二月十六日凌晨，隨即搜查乙○○與丙○○
    之座車，並未發現任何槍枝、活動扳手、三角叉等物並予扣案，亦經證人許維棟
    於偵查中、戊○○於本院審理時證述明確，然縱令被害人所陳述之被害過程有部
    分尚屬不能證明，但就事實欄所指確有剝奪其行動自由之犯行，已有證人辛○○○、戊○○、許維棟證述及被告丁○○、乙○○所為前揭供述，並互核一致，如
    前所述，自不能以此全盤否定被害人所指訴之內容，或將之指為瑕疵，而為有利
    於被告等五人之認定。
  (四)被告丙○○、丁○○、乙○○、己○○、甲○○所辯無妨害自由犯行均不足採，
    綜上，本件事證明確，渠等犯行洵堪認定。
二、核被告丙○○、丁○○、乙○○、己○○、甲○○所為均係犯刑法第三百零二條
    第一項之妨害自由罪，被告五人間就前開犯行有犯意連絡及行為分擔，為共同正
    犯。爰審酌各被告犯罪之動機係被告丙○○與被害人庚○○因工作糾紛引起，以
    人多勢眾之方式強令被害人與渠等談判之犯罪目的、犯罪之手段、犯罪所生之危
    害、犯罪後猶飾詞否認未能取得被害人之諒解等一切情狀，分別量處如主文所示
    之刑，並均諭知易科罰金之折算標準。公訴人認被告五人竟為區區小事糾眾報復
    、對被害人造成傷害其鉅、否認犯行毫無悔意等情，對被告五人均求處有期徒刑
    一年，惟考量被告五人係以強拉被害人上車並載至較少有人出入之處談判，尚非
    屬嚴重暴力下所行之犯罪手段等情，認以各處主文所示之刑為適當。至被害人於
    偵查中提出作為證物之活動扳手、固定扳手各一支，訊之被告五人均否認為其所
    有，並供作犯罪所用之物，此外，復查其無他事證足認確為被告五人所有，爰不
    宣告沒收，附此敘明。
據上論斷，應依刑事訴訟法第二百九十九條第一項前段，刑法第二十八條、第三百零
二條第一項、第四十一條第一項，罰金罰鍰提高標準條例第一條前段、第二條，判決
如主文。
本案經檢察官廖允松到庭執行職務
中　　華　　民　　國　　九　　十　　一　　年　　一　　月　　七　　日
                                  臺灣宜蘭地方法院刑事第二庭
                                          法　官
如不服本判決，應於判決送達後十日內，向本院提出上訴狀。
附錄法條：
中華民國刑法第三百零二條第一項
 (剝奪他人行動自由罪)
私行拘禁或以其他非法方法，剝奪人之行動自由者，處五年以下有期徒刑
、拘役或三百元以下罰金。
